臺灣板橋地方法院刑事裁定　　　　　　　95年度聲再字第37號
聲　請　人
即　被　告　乙○○
　　　　　　　　　　　樓之2
　　　　　　　　　　　樓之2
代理人　即
聲請人之父　甲○○
　　　　　　　　　　　樓之2
送達代收人　徐秀蘭律師
上列聲請人因傷害案件，對於本院九十五年度簡字第四○六三號
中華民國九十五年九月十三日確定判決，聲請再審，本院裁定如
下：
    主  文
再審之聲請駁回。
    理  由
一、按刑事訴訟法第四百二十條第一項第六款所謂發見新證據，
    係指該證據當時已經存在，為法院及當事人所不知，事後始
    經發見者而言（參照最高法院四十七年台抗字第一一０號裁
    定要旨）。
二、本件聲請人即被告聲請再審意旨略以：被告於案發之時處於
    泥醉狀態，近日有住戶、警衛及在場而與被害人感情甚篤之
    第三人足以證明，此等證據方法被告原欲於原審和解不成立
    時提出，然因不諳法律，誤以為要等第二次庭訊陳述，豈知
    已無機會再行陳述，近日已尋得當時在場目擊之陳美泉、楊
    正雄等人，可證明被告當時陷於泥醉攤躺在地而無行為能力
    ，又焉有可能於警詢中為傷害犯行之自白陳述；又被告長期
    罹有精神障礙，於民國九十三年服役時即曾在臺中地區之澄
    清醫院與臺北三軍總醫院住院就診，復因精神躁鬱症狀無法
    服完兵役而驗退，此後長期於各大醫院精神科看診，更長期
    在臺北市立聯合醫院松德院區住院療養，可證被告確係身心
    嚴重障礙者，陳述能力異常，此有相關診斷證明書與身心障
    礙手冊可稽，而為原確定判決後發見之新證據，現並經療養
    院建議聲請法院為禁治產宣告等語，並提出診斷證明書、身
    心障礙手冊、臺灣臺北地方法院九十五年度禁字第三一四號
    民事裁定書等，為其提起本件再審聲請之理由。
三、經查：
  (一)本件案發時間為九十四年六月五日，而聲請人至臺北縣政府
    警察局樹林分局刑事組（臺北縣樹林市○○街二八三號）接
    受警詢並為自白犯罪陳述之日期則為九十四年九月二十一日
    ，此有聲請人警詢筆錄在卷可稽，距案發之時已有三月之久
    ，是縱聲請人所稱於案發當時係處於泥醉狀況屬實，此亦不
    影響其於案發三個月在警詢中為陳述之能力，況其於九十五
    年四月十七日接受檢察官訊問時亦為坦承傷害犯行之陳述（
    參九十五年四月十七日偵查筆錄），核與其警詢自白合致，
    故聲請人謂其警詢中係因處於酒醉狀態而無陳述之能力云云
    ，容與事實不符而無可採。
  (二)又聲請人固自九十三年七月起數次因情感性精神病（即躁鬱
    症）而住院或門診治療，惟此項精神疾病之罹患與就診資料
    為聲請人本人原即明知，如其認確有因此而影響所涉案情及
    應訊之陳述能力，自可於首度接受警察詢問後至本件原審判
    決前及時提出，是上開證據於原審審理中顯已為聲請人所知
    ，並非判決後始發見之新證據。況聲請人於九十四年九月二
    十一日接受警詢之時，係由其父甲○○陪同在場並於筆錄上
    簽名證明，有上開警詢筆錄存可據，苟聲請人確因所患精神
    疾病而不具正常之陳述能力，其父甲○○又焉有可能不即為
    反對之表示，而仍於筆錄上簽名之可能？此徵諸常情顯有所
    間，自難遽信屬實。而聲請人雖因所患上開精神疾病，而由
    其父甲○○於九十五年十一月二十三日向臺灣臺北地方法院
    聲請為禁治產宣告，嗣經該院於九十五年十一月十七日以九
    十五年度禁字第三一四號裁定移送本院審理，有上開民事聲
    請宣告禁治產狀及臺灣臺北地方法院民事裁定書各乙份可據
    ，然其提出聲請時間為九十五年十一月二十三日，據本案發
    生時間與偵查中應訊時間長達一年有餘，是否於本件案發之
    時與應訊之際即已達無行為能力狀態而處於心神喪失或精神
    耗弱之程度，已非無疑，且由其聲請狀內所載「近日甚已心
    神喪失（或精神耗弱）」之內容，尤足認其精神狀況實係在
    其父提出上開禁治產宣告之前未久，而並非於一年之前本件
    案發之時及應訊之時即有心神喪失或精神耗弱之情形。是聲
    請人所稱其於警詢中之陳述受罹患之精神疾病影響而不具正
    常陳述能力乙節，難認屬實，且上述精神疾病之罹患與就診
    資料於原審審理中顯已為聲請人所知，並非判決後始發見之
    新證據，核與再審要件有違。
  (三)再者，聲請人於本件聲請之時提出證人陳美泉、楊正雄二人
    ，謂係近日尋得當時在場目擊之證人，可證明其當時陷於泥
    醉攤躺在地而無行為能力云云。惟被告於警詢中即已明確陳
    稱當時係由陳美泉指示其毆打告訴人金昌忠等語明確，當時
    並由警察告知陳美泉之年籍與住址，此有聲請人警詢筆錄足
    按，顯見聲請人於當時即已得知陳美泉其人，則其於本件再
    審聲請時所稱陳美泉可證明其當時處於泥醉狀況而不具責任
    能力乙節，不惟與其警詢中之供述出入甚鉅而難認屬實，此
    項證據方法復為其於原審審理中所知，並非判決後始發見之
    新證據，而與再審要件不符。又按刑事訴訟法第四百二十條
    所謂確實之新證據，固非以絕對不須經過調查程序為條件，
    但必須可認為確實足以動搖原確定判決而為受判決人有利之
    判決者為限；查聲請人於本件聲請所舉證人楊正雄部分，經
    本院依職權調查偵查卷及原審卷查核結果，固為偵查及原審
    審理中所未經調查之證據方法，然本件原審係以被告偵查中
    之自白，與告訴人金昌忠於警詢中之指訴，並在場目擊證人
    楊金平、鄭明斌與杜錦勝於警詢中之證述相互勾稽之結果，
    佐以告訴人提出之診斷證明書，而為被告犯有害犯行之認定
    ；其中證人楊金平、杜錦勝於九十四年八月十二日首次警詢
    時，即已依警察提供之口卡資料指認聲請人為當時毆打告訴
    人之人（參偵查卷第五十二頁、第五十八頁），而證人楊金
    平嗣於九十四年九月十七日第二次警詢時，經檢視聲請人於
    警詢時所攝之相片，亦明確指陳由眼睛與眉毛等特徵可以確
    認當日毆打告訴人之人即為聲請人無誤（參偵查卷第五十五
    頁、第五十六頁），則原審綜合上開事證，本於自由心證之
    而為事實認定，核於經驗法則與論理法則無違。縱使聲請人
    本件所舉之證人楊正雄確能為被告當時陷於泥醉攤躺在地而
    無行為能力之證述，其證述即顯與上開證人楊金平、杜錦勝
    完全相左，而仍需由法院調查證據後，方能本於直接審理所
    獲致之自由心證判斷何方所述屬實，則證人楊正雄之證述是
    否影響原確定判決結果既仍需經調查程序始能斷之，其證明
    程度於客觀上自仍未達於「可認為確實足以動搖原確定判決
    而為受判決人有利之判決」之程度，核亦與刑事訴訟法第四
    百二十條第一項第六款所定之再審事由不符，自不得憑此為
    聲請再審之理由。
四、綜上所述，本件聲請人提出再審聲請所據之事由，或依卷存
    事證難認與事實相符，或所稱之新證據係聲請人在當時所明
    知而非在原審判決後始為得知，自亦非屬發見之新證據。揆
    諸首揭說明，顯與刑事訴訟法第四百二十條第一項第六款所
    規定之再審要件不符，自不得據以聲請再審。
據上論據，應依刑事訴訟法第四百三十四條第一項，裁定如主文
中　　華　　民　　國　　96　　年　　6 　　月　　1 　　日
                  刑事第十一庭  法　官  楊博欽
以上正本證明與原本無異
如不服本裁定應於送達後五日內向本院提出抗告狀
                                書記官　李慈容
中　　華　　民　　國　　96　　年　　6 　　月　　1　　日
